【裁判字號】    97,訴,2165
【裁判日期】    971231
【裁判案由】    違反毒品危害防制條例
【裁判全文】
臺灣臺南地方法院刑事判決              97年度訴字第2165號
公  訴  人  臺灣臺南地方法院檢察署檢察官
被      告  乙○○
                    （現另案於臺灣監獄臺南分監執行）
上列被告因違反毒品危害防制條例案件，經檢察官提起公訴（97
年度毒偵字第2850號），被告於準備程序中就被訴事實為有罪之
陳述，本院合議庭裁定改依簡式審判程序審理，判決如下：
    主  文
乙○○施用第一級毒品，累犯，處有期徒刑拾月；又施用第二級
毒品，累犯，處有期徒刑陸月。應執行有期徒刑壹年貳月。
    事  實
一、乙○○前於民國89年間因施用毒品案件，經本院以89年度毒
    聲字第2715號裁定送觀察、勒戒後，認無繼續施用毒品傾向
    ，於90年4 月13日執行完畢釋放出所，由臺灣臺南地方法院
    檢察署檢察官以90年度毒偵緝字第150 號為不起訴處分確定
    ；復於92年間因施用毒品案件，經本院以92年度毒聲字第79
    4 號裁定送觀察、勒戒後，認有繼續施用毒品傾向，再經本
    院以92年度毒聲字第1318號裁定送戒治處所施以強制戒治，
    嗣於93年1 月9 日因法律修正而報結，上開於92年間違反毒
    品危害防制條例案件，另由同署檢察官偵查起訴，經本院以
    92 年 度營簡字第396 號判決判處有期徒刑4 月確定。另其
    曾於93年間因違反毒品危害防制條例案件，經本院以94年度
    易更一字第1 號判決判處有期徒刑5 月，上訴後，經臺灣高
    等法院臺南分院以94年度上易字第568 號判決駁回確定，並
    於97年3 月8 日縮刑期滿執行完畢。
二、詎其猶不知悔改，復基於施用第一級毒品海洛因之犯意，於
    97年8 月16日20時許，在其位於臺南縣西港鄉竹林村大竹林
    120 號住處，將海洛因摻入香菸內燃燒產生煙氣，再以口鼻
    吸食之方式，施用第一級毒品海洛因1 次。另基於施用第二
    級毒品甲基安非他命之犯意，於97年8 月16日23時許，在上
    開住處，將甲基安非他命置於吸食器內燒烤，再以口鼻吸食
    之方式，施用第二級毒品甲基安非他命1 次。嗣於97年8 月
    17 日15 時許，因另涉竊盜案件，為警通知到案說明，經其
    同意採尿送驗後呈嗎啡及甲基安非他命之陽性反應，始知上
    情。
三、案經臺南市警察局第三分局報請臺灣臺南地方法院檢察署檢
    察官偵查起訴。
    理  由
一、本件被告乙○○所犯係死刑、無期徒刑、最輕本刑為3 年以
    上有期徒刑以外之罪，其於本院準備程序中就被訴事實為有
    罪之陳述，經法官告知被告簡式審判程序之旨，並聽取公訴
    人、被告之意見後，由本院合議庭依刑事訴訟法第273 條之
    1 第1 項規定，裁定由受命法官獨任進行簡式審判程序，先
    予敘明。
二、上開事實，業據被告於警詢及本院審理時坦承不諱（見警卷
    第1 頁反面、本院卷第43頁），且被告為警查獲時採尿送驗
    結果呈嗎啡（即海洛因水解後之反應）及甲基安非他命之陽
    性反應，有詮昕科技股份有限公司97年8 月25日00000000號
    濫用藥物尿液檢驗報告1 紙在卷可稽（見警卷第4 頁）。上
    述鑑驗結果，係檢驗機關本於專業知識及以精密儀器或科學
    檢驗方法所得之結論，自可憑信。此外，復有臺南市警察局
    第三分局送驗尿液及年籍對照表1 紙在卷可證（見警卷第3
    頁），足見被告自白與事實相符，堪以採信。
三、按毒品危害防制條例於92年7 月9 日修正公布，自93年1 月
    9 日施行，其中第20條、第23條將施用毒品之刑事處遇程序
    ，區分為「初犯」、「5 年內再犯」、「5 年後再犯」，而
    依立法理由觀之，僅限於「初犯」、「5 年後再犯」，始應
    先經觀察、勒戒或強制戒治程序，倘被告於5 年內已再犯，
    經依法追訴處罰，縱其第三次（或第三次以上）再度施用毒
    品之時間，在初犯經觀察、勒戒或強制戒治執行完畢釋放5
    年以後，已不合於「5 年後再犯」之規定，且因已於「5 年
    內再犯」，顯見其再犯率甚高，原實施觀察、勒戒或強制戒
    治，已無法收其實效，即應依該條例第10條處罰。至於第三
    次（或第三次以上）施用毒品之時間，是否宜有期間限制？
    以多久為適宜？則分屬刑事政策、專門醫學範圍，非審判機
    關所能決定，有待循立法途徑解決（最高法院95年度第7 次
    及97年度第5 次刑事庭會議決議參照）。查被告前於89年間
    因施用毒品案件，經本院以89年度毒聲字第2715號裁定送觀
    察、勒戒後，認無繼續施用毒品傾向，於90年4 月13日執行
    完畢釋放出所，由臺灣臺南地方法院檢察署檢察官以90年度
    毒偵緝字第150 號為不起訴處分確定；復於92年間因施用毒
    品案件，經本院以92年度毒聲字第794 號裁定送觀察、勒戒
    後，認有繼續施用毒品傾向，再經本院以92年度毒聲字第13
    18號裁定送戒治處所施以強制戒治，嗣於93年1 月9 日因法
    律修正而報結，上開於92年間違反毒品危害防制案件，另由
    同署檢察官偵查起訴，經本院以92年度營簡字第396 號判決
    判處有期徒刑4 月確定；另於93年間因違反毒品危害防制條
    例案件，經本院以94年度易更一字第1 號判決判處有期徒刑
    5 月，上訴後，經臺灣高等法院臺南分院以94年度上易字第
    56 8號判決駁回確定等情，有臺灣高等法院被告前案紀錄表
    1 份在卷可參。是被告於觀察、勒戒執行完畢釋放後，5 年
    內已再犯施用毒品案件，經法院判處罪刑確定，則其再犯本
    件施用毒品案件，即非屬該條例第20條第3 項所稱「5 年後
    再犯」之情形，檢察官自應依法追訴。從而，本件事證明確
    ，被告犯行洵堪認定。
四、查海洛因及甲基安非他命分屬毒品危害防制條例第2 條第2
    項第1 款、第2 款所稱之第一級、第二級毒品，均不得持有
    、施用，被告竟持以施用，核其所為，係犯同條例第10條第
    1 項之施用第一級毒品罪、同條第2 項之施用第二級毒品罪
    。其施用前持有海洛因、甲基安非他命之低度行為，應為施
    用之高度行為所吸收，均不另論罪。其所犯上開2 罪，犯意
    各別，行為互殊，應予分論併罰。又被告曾於93年間因違反
    毒品危害防制條例案件，經本院以94年度易更一字第1 號判
    決判處有期徒刑5 月，上訴後，經臺灣高等法院臺南分院以
    94年度上易字第568 號判決駁回確定，於97年3 月8 日縮刑
    期滿執行完畢，此有臺灣高等法院被告前案紀錄表1 份在卷
    可按，其受徒刑之執行完畢，5 年以內故意再犯有期徒刑以
    上之上述2 罪，皆為累犯，依法均應加重其刑。爰審酌被告
    素行非佳，經觀察、勒戒後，仍未能戒除毒癮，顯見其無戒
    毒悔改之意，惟念其施用毒品乃自戕行為及其犯罪後坦承犯
    行，已具悔意之犯後態度，並兼衡其智識程度、生活狀況等
    一切情狀，分別量處如主文所示之刑，並定其應執行之刑。
五、末按刑法第62條之所謂發覺，係指有偵查犯罪職權之公務員
    已知悉犯罪事實與犯罪之人而言，而所謂知悉，固不以確知
    其為犯罪之人為必要，但必其犯罪事實，確實存在，且為該
    管公務員所確知，始屬相當。如犯罪事實並不存在而懷疑其
    已發生，或雖已發生，而為該管公務員所不知，僅係推測其
    已發生而與事實巧合，均與已發覺之情形有別（最高法院75
    年台上字第1634號判例意旨參照）；又刑法第62條前段所規
    定之自首，係以對於未發覺之犯罪自首而受裁判為要件，故
    犯罪行為人應於有偵查犯罪職權之公務員未發覺犯罪事實或
    犯罪人之前自首犯罪，且接受裁判，兩項要件兼備，始得依
    刑法第62條前段自首之規定減輕其刑。經查，本件警方係因
    被告有施用毒品前科紀錄，乃懷疑被告仍持續施用毒品，遂
    要求被告採尿送驗，而被告於採尿前即主動向警方坦承有施
    用甲基安非他命之情，有警詢筆錄1 紙、查獲警員梁國慶之
    職務報告2 紙在卷可考（見警卷第1 至2 頁、本院卷第35至
    36頁）。是以，本件警方係憑被告前科紀錄，而推測被告有
    施用毒品之情，雖恰與事實相符，然揆之前開判例意旨，仍
    與已發覺之情形有別，故本件應認被告於有偵查犯罪職權之
    公務員知悉其施用甲基安非他命犯行前，業已主動坦承其施
    用甲基安非他命之犯罪事實。惟被告嗣經合法傳喚、拘提均
    未到案，係因另案為臺灣臺南地方法院檢察署於97年10月27
    日以97年度甲○瑞執字丙緝字第3284號發布通緝，至97年11
    月14日始為臺南縣警察局永康分局警員緝獲歸案等情，有臺
    南市警察局第三分局通知書2 件、臺灣臺南地方法院檢察署
    拘票1 件、執行拘提報告1 件、全國前案資料查詢1 件在卷
    可考（見警卷第9 、11、12、14頁、本院卷第37頁），顯見
    被告於警局坦承施用甲基安非他命犯行後，既經合法傳喚、
    拘提未到，並有逃匿之事實，難認有接受裁判之意，核與刑
    法第62條前段所規定自首之要件不合，即無自首得減輕其刑
    規定之適用，附此說明。
據上論斷，應依刑事訴訟法第273 條之1 第1 項、第299 條第1
項前段，毒品危害防制條例第10條第1 項、第2 項，刑法第11條
前段、第47條第1 項、第51條第5 款，判決如主文。
本案經檢察官丙○○到庭執行職務。
中    華    民    國    97    年    12    月    31    日
                  刑事第十一庭  法  官   蘇碧珠
以上正本證明與原本無異。
如不服本判決應於收受本判決後10日內向本院提出上訴書狀，其
未敘述上訴理由者，並得於提起上訴後10日內向本院補提理由書
狀（均須按他造當事人之人數附繕本）「切勿逕送上級法院」
                                書記官   許哲萍
中    華    民    國    97    年    12    月    31    日
附錄本案論罪科刑法條全文
毒品危害防制條例第10條：
施用第一級毒品者，處 6 月以上 5 年以下有期徒刑。
施用第二級毒品者，處 3 年以下有期徒刑。


司法院資訊處製作；財團法人民間司法改革基金會備份。
